【裁判字號】    94,訴,2405
【裁判日期】    950525
【裁判案由】    違反護照條例等
【裁判全文】
臺灣桃園地方法院刑事判決              94年度訴字第2405號
公  訴  人  臺灣桃園地方法院檢察署檢察官
被      告  甲○○
上列被告因偽造文書等案件，經檢察官提起公訴（94年度偵字第
19302 號），嗣聲請改依協商程序而為判決，合議庭評議後由受
命法官獨任進行協商程序，判決如下：
    主  文
甲○○連續行使偽造私文書，足以生損害於公眾及他人，處有期
徒刑陸月，如易科罰金，以參佰元折算壹日。中華民國普通護照
申請書內偽造之「乙○○」簽名共貳枚沒收。
    事實及理由
一、犯罪事實：緣甲○○因生意失敗負債，為期便利出境，竟基
    於變造國民身分證以供申請護照以行使、偽造私文書以行使
    、使公務員登載不實事項於職務上所掌公文書以行使及非法
    入出國之概括犯意，先後為下列犯行：
  (一)民國86年間某日，甲○○利用保管其弟乙○○身分證之機會
    ，將上開「乙○○」之身分證換貼其本人照片1 張而變造之
    ，並將該變造之身分證加以影印，再變造該枚身分證正、反
    面影本各1 份，復於86年5 月12日，未經乙○○同意即自行
    填載中華民國普通護照申請書（護照號碼：M00000000 號）
    ，並在其上之申請人欄偽造「乙○○」簽名1 枚及黏貼其本
    人之照片與變造之「乙○○」身分證正、反面影本，再將該
    偽造之申請書交由不知情之翔富旅行社員工向外交部領事事
    務局（下稱：領事局）行使申請護照，致不知情之領事局承
    辦人員將此一不實事項登載於職務上所掌公文書後，並據以
    核發姓名年籍資料為「乙○○」，照片為「甲○○」之中華
    民國護照1 本，足以生損害於乙○○本人及領事局對護照核
    發管理之正確性。甲○○取得上開護照後，即自90年12月16
    日出境起至91年5 月19日入境止，期間冒用乙○○名義搭乘
    班機自桃園縣大園鄉中正國際機場入出境共3 次（出境3 次
    ：90年12月16日、91年4 月24日、91年5 月13；入境3 次：
    90年12月19日、91年4 月28日、91年5 月19日），入出境時
    均出示行使前開護照予內政部警政署航空警察局證照查驗人
    員，主張其即係乙○○，致使不知情之內政部警政署航空警
    察局證照查驗人員，將此一「乙○○」入出境之不實事項輸
    入電腦，而登載於職務上所掌屬於公文書性質之內政部入出
    境管理局（下稱：境管局）入出境電腦報表上，足以生損害
    於乙○○本人及境管局對於護照暨入出境管理之正確性。
  (二)92年間，甲○○因上開冒名領得之護照即將到期，竟利用相
    同手法，將其所保管之「乙○○」身分證換貼其本人照片1
    張而變造之，並將該變造之身分證加以影印，再變造該枚身
    分證正、反面影本各1 份，復於92年2 月13日，未經乙○○
    同意即自行填載中華民國普通護照申請書（護照號碼：
    000000000 號），並在其上偽造「乙○○」簽名1 枚及黏貼
    其本人之照片與變造之「乙○○」身分證正、反面影本，再
    將該偽造之申請書交由不知情之華泉旅行社員工向領事局行
    使申請護照，致不知情之領事局承辦人員將此一不實事項登
    載於職務上所掌公文書後，並據以核發姓名年籍資料為「乙
    ○○」，照片為「甲○○」之中華民國護照1 本，足以生損
    害於乙○○本人及領事局對護照核發管理之正確性。甲○○
    取得上開新發之護照後，即自92年2 月20日出境起至94年2
    月27日入境止，期間冒用乙○○名義搭乘班機自桃園縣大園
    鄉中正國際機場入出境共12次（出境12次：92年2 月20日、
    92年4 月16 日 、92年9 月7 日、92年10月27日、93年3 月
    1 日、93年3 月27日、93年5 月12日、93年6 月21日、93年
    8 月10日、93年9 月9 日、94年1 月21日、94年2 月17日；
    入境12次：92年3 月11日、92年7 月12日、92 年9月10日、
    92年10月30日、93年3 月9 日、93年4 月8 日、93年5 月22
    日、93年7 月19日、93年8 月29日、93年11月25日、94年1
    月31日、94年2 月27日），入出境時均出示行使前開護照予
    內政部警政署航空警察局證照查驗人員，主張其即係乙○○
    ，致使不知情之內政部警政署航空警察局證照查驗人員，將
    此一「乙○○」入出境之不實事項輸入電腦，而登載於職務
    上所掌屬於公文書性質之境管局入出境電腦報表上，足以生
    損害於乙○○本人及境管局對於護照暨入出境管理之正確性
    。嗣因乙○○本人欲於94年3 月間前往中國大陸而委託旅行
    社申辦護照時，發現已有申辦護照紀錄乃報警循線查悉上情
    。
二、證據：
  (一)被告甲○○之自白。
  (二)證人乙○○於警詢、偵訊時之證述。
  (三)證人吳美惠、曾啟哲、謝清泉於警詢時之證述。
  (四)偽造之「乙○○」中華民國普通護照申請書影本2 紙、旅客
    入出境紀錄查詢資料1 份。
三、本件經檢察官與被告甲○○於審判外達成協商之合意且被告
    已認罪，其合意內容為：被告甲○○願受科刑範圍為有期徒
    刑6 月。經查，上開協商合意並無刑事訴訟法第455 條之4
    第1 項各款所列情形，檢察官聲請改依協商程序而為判決，
    本院爰不經言詞辯論，於協商合意範圍內為協商判決。
四、「乙○○」名義之中華民國普通護照申請書上所偽造之「乙
    ○○」簽名共2 枚，應依刑法第219 條規定宣告沒收。至上
    開偽造之「乙○○」中華民國普通護照申請書2 紙，於申請
    時交付領事局行使，已非屬被告所有，不得宣告沒收；而被
    告冒名領得之護照2 本，雖為被告犯罪所得及供犯罪所用之
    物，但被告供稱上開2 本護照其已用剪刀剪掉，足認業已滅
    失，自無從加以沒收；又被告於「乙○○」之身分證上所換
    貼其本人照片共2 張，雖係被告所有供犯罪所用之物，然該
    等身分證並未扣案，且被告供稱已經遭其銷燬而不復存在，
    亦不另為沒收之諭知，均附此敘明。
五、應適用之法條：刑事訴訟法第455 條之4 第2 項、第455 條
    之11第2 項，護照條例第23條第1 項、第2 項，入出國及移
    民法第54條，刑法第56條、第216 條、第210 條、第212 條
    、第214 條、第55條、第41條第1 項前段、第219 條，罰金
    罰鍰提高標準條例第1 條前段、第2 條。
六、本判決除有刑事訴訟法第455 條之4 第1 項第1 款、第2 款
    、第4 款、第6 款、第7 款所定情形之一，或違反同條第2
    項規定者外，不得上訴。
七、如得上訴且不服本件判決，應自判決送達後10日內，向本院
    提出上訴書狀，上訴於第二審法院。
本件經檢察官崔秉君到庭執行職務。
中    華    民    國    95    年    5     月    25    日
                刑事第十一庭    法  官  魏于傑
上正本證明與原本無異。
                                書記官  林怡君
中    華    民    國    95    年    6     月    1     日
本案論罪科刑主要法條：
護照條例第23條
偽造、變造國民身分證以供申請護照，足以生損害於公眾或他人
者，處 5 年以下有期徒刑、拘役或科或併科新臺幣 50 萬元以
 下之罰金。
行使前項文書者，亦同。
將國民身分證交付他人或謊報遺失，以供冒名申請護照者，處
5 年以下有期徒刑、拘役或科或併科新臺幣10萬元以下之罰金。
前項冒用名義者，亦同。
受託申請護照，明知第 1 項至第 4 項事實或偽造、變造或冒用
之照片，仍代申請者，處5 年以下有期徒刑、拘役或科或併科新
臺幣10萬元以下之罰金。
中華民國刑法第214條
(使公務員登載不實罪)
明知為不實之事項，而使公務員登載於職務上所掌之公文書，足
以生損害於公眾或他人者，處三年以下有期徒刑、拘役或五百元
以下罰金。
中華民國刑法第212 條(偽 造變造特種文書罪)
偽造、變造護照、旅券、免許證、特許證及關於品行、能力服務
或其他相類之證書、介紹書，足以生損害於公眾或他人者，處一
年以下有期徒刑、拘役或三百元以下罰金。
中華民國刑法第210條
(偽造變造私文書罪)
偽造、變造私文書，足以生損害於公眾或他人者，處五年以下有
期徒刑。


司法院資訊處製作；財團法人民間司法改革基金會備份。
